【裁判字號】    92,上訴,369
【裁判日期】    920515
【裁判案由】    毒品危害防制條例
【裁判全文】
臺灣高等法院臺南分院刑事判決             九十二年度上訴字第三六九號    Ｇ
      上  訴  人   臺灣雲林地方法院檢察署檢察官
      被      告   甲  ○  ○.
右列上訴人因被告違反毒品危害防制條例案件，不服臺灣雲林地方法院九十一年度訴
字第四Ｏ六號中華民國九十二年二月二十七日第一審判決（起訴案號：臺灣雲林地方
法院檢察署九十一年度毒偵字第四四五號；移
九十一年度毒偵字第一二七三號），提起上訴，本院判決如左：
      主      文
上訴駁回。
      事      實
一、甲○○前因施用毒品案件，經強制戒治期滿，由臺灣雲林地方法院檢察署檢察官
    於民國（下同）九十年六月十四日，以九十年度戒毒偵字第七六號為不起訴處分
    確定。詎甲○○於五年內，基於施用第一級毒品海洛因及第二級毒品安非他命之
    概括犯意，分別為左列犯罪行為：
    （一）自九十一年二月五日起，在雲林縣斗六市○○路中華大樓七樓租屋處，以
          海洛因摻水置於針筒內注射血管之方式，連續施用第一級毒品海洛因多次
          。又於上開時、地以玻璃球內置甲基安非他命加熱吸用霧化氣體之方式，
          連續施用第二級毒品甲基安非他命多次。經警於九十一年三月五日上午九
          時二十分許，持臺灣雲林地方法院之搜索票前往其住處搜索未果，徵其同
          意，經警採尿送驗，尿中驗出甲基安非他命及嗎啡陽性反應。
    （二）自九十一年三月六日起至九十一年十二月十日之通緝期間，又承上之犯意
          ，在雲林縣斗六市○○路中華大樓七樓租處，又以前開方法連續施用第一
          級毒品海洛因及第二級毒品甲基安非他命多次。至九十一年十二月十日十
          八時四十五分許，在雲林縣斗南鎮○○路臺南小吃部前為警緝獲，並扣得
          其持有之第一級毒品海洛因一包（淨重一‧六０公克；包裝重０‧二０公
          克）、安非他命一包（淨重０‧０八公克；包裝重０‧一八公克）及直接
          用來注射海洛因之注射針筒一支與預備用來分裝毒品之塑膠袋八十個，經
          採尿送驗，尿中驗出甲基安非他命及嗎啡之陽性反應。
二、案經雲林縣警察局移送臺灣雲林地方法院檢察署檢察官偵查起訴及雲林縣警察局
    移送臺灣雲林地方法院檢察署檢察官移送原審移送併案審理。
      理      由
一、訊據被告甲○○對於上開時、地施用海洛因及甲基安非他命之事實，業據其在偵
    查、原審及本院審理中坦承不諱，其就施用海洛因及安非他命之時間、次數、方
    式、地點等細節，於偵查及原審供稱：伊吸毒的時間自九十一年二月五日就開始
    吸食，一直到九十一年十二月十日被抓到為止，海洛因一天施用三次，施用方式
    為：以海洛因摻水置於針筒內以注射血管方式施用。安非他命次數較少，約一星
    期一次，施用方式為：以玻璃球燒烤產生白色煙霧，再以過濾器過濾後吸食之方
    式，施用地點都在雲林縣斗六市○○路中華大樓租屋處各等語不諱（詳毒偵字第
    一二七三號卷第十四、二十、二一頁，原審卷第五五頁及背面、八七頁背面、八
    八頁），參以被告分別於九十一年三月五日及同年十二月十日二次為警查獲時所
    採之尿液，經檢驗結果均呈嗎啡及甲基安非他命陽性反應，此分別有雲林縣衛生
    局編號第0000000號煙毒檢驗成績書（警四一六九號卷）、國防部憲兵司
    令部刑事鑑識中心九十一年六月二十八日（九一）綱得字第０八四七０號鑑驗通
    知書（毒偵字第四四五號卷第三四頁）及雲林縣衛生局編號第0000000號
    煙毒尿液檢驗成績書（詳原審卷第六六頁）各乙件在卷可稽，堪信被告上開自白
    與事實相符。此外，扣案之白粉二袋，經送法務部調查局鑑定結果，其中一袋確
    認含有甲基安非他命成分，淨重０‧０八公克、包裝重０‧一八公克；另一袋確
    認係海洛因，淨重一‧六０公克、包裝重０‧二０公克，有法務部調查局九十一
    年十二月二十七日調科壹字第０九一００八八八二二０號檢驗通知書及九十二年
    一月十四日調科壹字第一六０００一九一三號鑑定通知書二件在卷可稽（詳原審
    卷第四五、六八頁）。又被告前因施用毒品案件，經強制戒治期滿，由臺灣雲林
    地方法院檢察署檢察官於九十年六月十四日，以九十年度戒毒偵字第七六號為不
    起訴處分確定之事實，業經原審調卷核閱屬實。而其因施用第一、二級毒品案件
    ，經原審法院於九十一年九月二十三日，以九十一年度毒聲字第八０九號裁定命
    被告入強制戒治處所施以強制戒治一年，亦有該裁定列印本一件附卷可稽（詳原
    審卷第七六至七八頁），並有臺灣高等法院被告全國前案紀錄表在卷可參。綜上
    所述，被告前開施用第一級毒品海洛因及第二級毒品甲基安非他命之犯行，事證
    明確，應予依法論科。
二、按海洛因、甲基安非他命分別為毒品危害防制條例第二條第二項第一款、第二款
    所規定之第一級、第二級毒品，核被告施用海洛因及甲基安非他命之行為，分別
    犯毒品危害防制條例第十條第一項之施用第一級毒品罪及同條第二項之施用第二
    級毒品罪。至於被告為施用而持有第一級及第二級毒品，其持有之低度行為，已
    為施用之高度行為所吸收，均不另論罪。其先後數次施用第一級毒品及施用第二
    級毒品之行為，均時間緊接，犯罪構成要件相同，顯係基於概括之犯意為之，均
    為連續犯，皆應依刑法第五十六條之規定論以一罪，並加重其刑。另本案移送併
    辦部分，雖未經檢察官提起公訴，惟被告該部分犯行，與起訴部分有連續犯關係
    ，屬裁判上一罪，依審判不可分原則，本院自得併予審理，被告施用第一級毒品
    及第二級毒品二罪間，犯意各別，罪名互殊，應予分論併罰。至毒品之外包裝，
    係有防止毒品之裸露、逸出及防潮之功用，並便於毒品之持有、販賣、攜帶或運
    輸，乃屬犯毒品危害防制條例第十九條第一項所列同條例第四條至第九條、第十
    二條、第十三條或第十四條第一項、第二項罪之情形，即為供犯罪所用（最高法
    院九十一年度臺上字第二Ｏ六二號、八十九年度臺上字第四五三一號裁判意旨參
    照），是扣案之海洛因包裝（重０‧二０公克）、安非他命包裝（重０‧一八公
    克），自應依同條例第十九條第一項規定諭知沒收。又注射針筒一支，雖可供注
    射毒品之用，然依一般社會經驗，並非專供注射毒品所用，尚可作為注射其他藥
    品之用，又上開針筒顯已使用，即係直接用以實施犯罪之物，亦依毒品危害防制
    條例第十九條第一項所稱供犯罪所用之物予以沒收。至於經警查扣之分裝塑膠袋
    八十個，雖可供分裝毒品之用，然依一般社會經驗，亦非專供分裝毒品所用，尚
    可作為其他物品包裝之用，又上開查獲之八十個分裝塑膠袋，尚未使用而僅係供
    犯罪預備之用，且為被告所有，業經其供承在卷（詳原審卷第八八頁），爰依刑
    法第三十八條第一項第二款規定沒收之。
三、原審審理結果，認被告罪證明確，適用毒品危害防制條例第十條第一項、第二項
    、刑法第十一條前段、第五十六條、第五十一條第五款之規定，並審酌被告無其
    他犯罪前科，之前戒治成效不佳等一切情狀，分別量處施用第一級毒品罪部分有
    期徒刑七月，施用第二級毒品罪部分有期徒刑四月，並定應執行有期徒刑十月。
    另扣案之海洛因一包（淨重一‧六０公克）、安非他命一包（淨重０‧０八公克
    ），應依毒品危害防制條例第十八條第一項前段規定，沒收銷燬之。本院核其認
    事用法俱無不合，量刑亦為妥適。茲檢察官上訴意旨略以：本案扣案之海洛因一
    包、安非他命一包之外包裝，及注射針筒一支，應依毒品危害防制條例第十八條
    第一項宣告沒收，原審依同條例第十九條第一項宣告沒收，顯有違誤等語，惟按
    毒品危害防制條例旨在防制「毒品」之危害，以維護國民之身心健康，是以同條
    例第十八條規定：「查獲之毒品及專供製造或施用毒品之器具，不問屬於犯人與
    否，均沒收銷燬之」，其構成要件應予限縮且嚴格解釋，條文既曰「專供」，自
    應解為專以供製造或施用毒品之器具者為限，亦即所謂「專供製造或施用毒品之
    器具」，係指製作該物品之目的及使用上係專門供作製造或施用毒品之器具而言
    ，始足當之（臺灣高等法院暨所屬法院九十年十一月二十二日法律問題研討結果
    及法務部八十八年八月二十五日（八八）法檢字第ＯＯ一七九八號函可資參照）
    ，本件扣案之海洛因一包、安非他命一包之外包裝，僅用以包裝毒品，已如前述
    ，顯非專供製造或施用毒品之器具甚明；至扣案之注射針筒一支，雖經被告供述
    係用以施用毒品海洛因之用，惟其製造目的及通常用途係用於醫療上注射藥物，
    並非專供製造或施用毒品之用，是以扣案之海洛因一包、安非他命一包之外包裝
    及注射針筒一支，均核與毒品危害條例第十八條所規定之「專供製造或施用毒品
    之器具」之要件不符，又該等物品係供被告施用第一級、第二級毒品所用，原審
    依同條例第十九條第一項宣告沒收，自無不合，是檢察官執此指摘原判決不當，
    非有理由，應予駁回。
據上論斷，應依刑事訴訟法第三百六十八條，判決如主文。
本案經檢察官許仲瑩到庭執行職務。
中    華    民    國      九十二      年      五      月      十五      日
                                  臺灣高等法院臺南分院刑事第六庭
                                      審判長法官  楊    明    章
                                            法官  沈    揚    仁
                                            法官  戴    勝    利
右正本證明與原本無異。
施用第一級毒品部分如不服本判決，應於判決送達後十日內向本院提出上訴狀，其未
敘述理由者並應於提出上訴狀後十日內向本院補提理由書（應附繕本)。
施用第二級毒品不得上訴。
                                      法院書記官  吳    銘    添
中    華    民    國      九十二      年      五      月      十九      日
附錄：本判決論罪科刑法條
毒品危害防制條例第十條：施用第一級毒品者，處六月以上五年以下有期徒刑。
                        施用第二級毒品者，處三年以下有期徒刑。


司法院資訊處製作；財團法人民間司法改革基金會備份。
